【裁判字號】    92,訴,274
【裁判日期】    920829
【裁判案由】    殺人未遂
【裁判全文】
臺灣雲林地方法院刑事判決                          九十二年度訴字第二七四號
    公  訴  人  臺灣雲林地方法院檢察署檢察官
    被      告  乙○○
                甲○○
    右  二  人
    指定辯護人  本院公設辯護人  丙○○
右列被告等因殺人未遂案件，經檢察官提起公訴（九十一年度偵字第二一二三號），
本院判決如左：
    主  文
乙○○傷害人之身體，處有期徒刑貳月，如易科罰金，以參佰元折算壹日。
甲○○公訴不受理。
    事  實
一、乙○○、甲○○二人均係位於雲林縣口湖鄉湖口村成龍橋東邊西濱公路工程工地
    之版模工人，於民國（下同）九十年四月十四日下午四時二十五分許，乙○○因
    不滿甲○○催促稱：「動作快一點，人家急著要灌漿」等語，二人進而發生口角
    ，甲○○竟基於傷害之故意，手持工作上鑽模板用之鐵鑿一支，朝乙○○之左後
    腰部擊刺，乙○○旋即逃跑，約十公尺後，乙○○不慎跌倒，甲○○從後趕到，
    壓在乙○○身上，又持上開鐵鑿刺乙○○之右背（甲○○傷害犯行，已經乙○○
    當庭撤回告訴）；乙○○亦基於傷害之故意，持鑽模板用之鐵鑿一支，朝甲○○
    之腹部接續連刺三下，致甲○○之膽囊破裂，經送醫後，將膽囊割除。
二、案經甲○○訴由雲林縣警察局北港分局報請台灣雲林地方法院檢察署檢察官偵查
    起訴。
    理  由
壹、有罪部分
一、右開事實，業據被告乙○○於審理中坦白承認，且有被告甲○○受傷之診斷證明
    書一紙、被告甲○○受傷之照片一張在卷可資佐證。雖然被告甲○○另稱：當時
    是一個人抱他，一個人打他，他沒有拿鐵器刺乙○○云云。惟查，被告乙○○於
    偵查中陳述：當時是被告甲○○先拿東西刺我左後腰部，我就跑，我跌倒後，被
    告甲○○再刺我肩膀一下，二人就抱在一起在地上打滾，我用工作上的鑿子把被
    告甲○○推，洪興就過來把我們推開，不讓我們打架等語；證人即當場目睹之證
    人洪興於警訊中陳述：當時他在做水溝板模工作，與路面隔著一道約三公尺高的
    擋土牆，我聽到乙○○與甲○○在路上很大聲叫罵，工地另一名同事「蔡仔」叫
    我上去跟他們勸架，我即爬上路面，發現乙○○在上，甲○○在下互抱躺在地上
    ，我即右手推乙○○，左手推甲○○將他們分開，分開後發現甲○○腹部流血，
    乙○○後背也流血等語，則核對被告乙○○、證人洪興之陳述，就被告二人互抱
    於地扭打，經證人洪興將被告二人推開後，被告二人各有受傷等情節，均相吻合
    ，而且就被告乙○○提出之診斷書之記載，被告乙○○確實受有右背及左腰刺傷
    之傷害，足認被告乙○○及證人洪興二人之陳述為真實，被告甲○○上開辯解，
    顯不足採。本件事證明確，被告乙○○之傷害犯行已經可以認定，應依法論罪論
    科。
二、公訴意旨雖然認為被告二人皆基殺人之故意而下手行兇，均各犯刑法第二百七十
    一條第二項、第一項之殺人未遂罪嫌。按有關殺人與傷害認定與判斷之準則與順
    序，其情形如下：、「殺意」為判斷殺人與傷害之第一要件。「殺意」包括有
    無死亡之預見。按殺人與傷害人致死之區別，應以有無殺意為斷，其受傷之多寡
    ，及是否為致命部位，有時雖可藉為認定有無殺意之心證，究不能據為絕對標準
    （最高法院十八年度上字第一三０號判例、第一三０九號判例)。殺人與傷害致
    死之區別，即在下手加害時有無死亡之預見為斷。至受傷處所是否致命部位，及
    傷痕之多寡，輕重如何，僅足供認定有無殺意之參考，原不能為區別殺人與傷害
    致人死之絕對標準（最高法院十九年度上字第七一八號判例）。刑法上殺人罪與
    傷害人致死罪之區別，本視加害人有無殺意為斷，被害人所受之傷害程度，固不
    能據為認定有無殺意之唯一標準，但加害人之下手情形如何，於審究犯意方面，
    仍不失為重要參考資料（最高法院二十年度非字第一０四號判例）。、兇器及
    傷痕之多少雖非判斷殺人與傷害之絕對標準，於審究犯意方面，仍不失為重要參
    考資料。此參以最高法院四四年度台上字第三七三號判例意旨：「上訴人用刀殺
    傷被害人之身體五處，既經驗明其右側腹部刺創寬二．五公分，深至腹腔內，右
    肩胛刺創寬三公分，創底向下前方經胸腔後，再刺破橫隔膜至腹腔內，深約二十
    一公分，左肋膜左肺下端脾臟、肝臟 (左葉）及大、小腸可能已被刺破，致使大
    量出血，填書在卷。雖殺人與傷害人致死之區別不以兇器及傷痕之多少為絕對標
    準，然就上述之傷情觀之，則上訴人持刀殺人時下手之重可知，刀能殺人不能謂
    無預見，下手之重更難謂無殺人之決心。原審並未查有上訴人僅屬意圖傷害之確
    據，遽認其為傷害人致死，自非允治」自明。、兇器與被害人受創部位，仍得
    據為「殺意」之判斷。此觀之最高法院五十六年度台上字第一０三二號判決意旨
    ：「上訴人持尺餘長之軍刀向被害人頭部要害砍去，致使頭蓋骨破裂，腦髓脫出
    ，自難謂無殺人之故意」、最高法院五十七年度台上字第一七三五號判決意旨：
    「扣案武士刀二把，極為瑞利，被害人受傷部位頭部右前臂等處均屬人身重要部
    位，乃加以猛砍，其有剝奪人之生命決意，甚為明顯」、最高法院五十九年度台
    上字第三九一五號判決意旨：「被告先後刺殺二人，均係自被後猛刺二刀，又悉
    在要害之處，顯見被告行為時，有殺害之決意與死亡之見」、最高法院六十九年
    度台上字第六一五號判決意旨：「人之頭部乃要害之處，以尖刀刺殺，足以奪人
    生命，此為一般之常識，上訴人持尖刀刺殺方某頭部、臀部、大小腿、左右手等
    處，至方某倒地呈休克狀態，經人喊叫警察來了，始行逃離，自難謂無殺人之犯
    意」等情自明。經查，被告乙○○、甲○○二人，係屬同事關係，而依卷內資料
    亦未顯現出被告二人有何深仇大恨之情事，故無證據證明被告二人有何非殺死對
    方不可之動機。又本件起因係因被告甲○○催促被告乙○○「動作快一點」而起
    爭執，係一偶發事件，被告二人於此突發事件，是否會因此頓萌殺意？顯有疑問
    。再被告二人所持之武器，均是工地用之鐵鑿，而且都只是攻擊對方二、三下而
    已，又攻擊部分均非頭、臉、頸、胸等致命之部分，亦無法判斷出被告二人當時
    確有必致對方於死之決意。是本院依被告二人之平日之關係、所持武器、所傷害
    之部位判斷，被告二人於案發之時，應僅有傷害之故意，尚無殺人之意思，起訴
    檢察官認為被告二人均具有殺人之故意，尚有未洽。
三、再按刑法第十條第四項第六款所謂其他於身體或健康有重大不治或難治傷害，係
    指傷害重大，且不能治療或難於治療者而言，故傷害雖屬不治或難治，如於人之
    身體或健康無重大影響者，仍非本款所稱之重傷（最高法院二十九年度上字第六
    八五號判例要旨參照）。本件被告乙○○之傷害行為造成被告朱順坤受有膽囊破
    裂之傷害，經送醫後將破裂之膽囊割除，惟膽囊切除後對身體之健康無顯著不良
    影響等情，有中國醫藥學院北港附設醫院九十二年七月十一日，九二院醫事字第
    ○八七號函在卷可按，即被告朱順坤之膽囊雖經割除，然而對於人之身體或健康
    既無顯著不良之影響，已非刑法第十條第四項第六款所規定之重傷害，而屬普通
    傷害甚明。
四、核被告乙○○所為，係犯刑法第二百七十七條第一項之普通傷害罪，公訴意旨認
    為應依刑法第二百七十一條第二項、第一項之殺人未遂罪處斷，尚有未洽，惟起
    訴事實相同，爰依法變更起訴法條，併予敘明。其先後三次刺傷行為，時間緊密
    ，係基於同一傷害犯意下之接續行為，僅侵害一個法益，只論以一罪。爰審酌被
    告乙○○之犯罪動機、目的、手段，僅有國中肄業，教育程度不高，因情緒失控
    而犯本罪，且於犯後坦承犯罪，態度良好，而於審理中自動撤回對被告甲○○之
    傷害告訴，並提出願意賠償新臺幣五十萬元表示，雖因賠償金額未能合致不能達
    成和解，但已有和解之誠意等一切情狀，量處如主文所示之刑，並諭知易科罰金
    之折算標準。
貳、公訴不受理部分
一、按告訴乃論之罪，告訴人於第一審辯論終結前得撤回其告訴，又告訴經撤回者，
    應諭知不受理之判決，刑事訴訟法第二百三十八條第一項、第三百零三條第三款
    定有明文。
二、查本件告訴人乙○○告訴被告甲○○傷害案件，本院認為係觸犯刑法第二百七十
    七條第一項之罪，已如前述，依同法第二百八十七條前段之規定，須告訴乃論。
    茲據告訴人乙○○當庭撤回告訴，依照首開說明，此部分爰不經言詞辯論，逕為
    諭知不受理之判決。
據上論斷，應依刑事訴訟法第二百九十九條第一項前段、第三百零三條第三款、第三
百零七條、第三百條，刑法第二百七十七條第一項、第四十一條第一項前段、罰金罰
鍰提高標準條例第一條前段、第二條，判決如主文。
本案經檢察官丁○○到庭執行職務
中      華      民      國      九十二      年    八    月    二十九    日
                                        臺灣雲林地方法院刑事第二庭
                                            法  官   劉為丕
右正本證明與原本無異。
如不服本判決，應於判決送達後十日內向本院提出上訴狀( 應附繕本 )。
                                            書記官  王淑美
中      華      民      國      九十二      年    八    月    二十九    日
附錄本案論罪科刑法條全文
中華民國刑法第二百七十七條
 (普通傷害罪)
傷害人之身體或健康者，處三年以下有期徒刑、拘役或一千元以下罰金。
犯前項之罪因而致人於死者，處無期徒刑或七年以上有期徒刑；致重傷者
，處三年以上十年以下有期徒刑。


司法院資訊處製作；財團法人民間司法改革基金會備份。
